臺灣臺北地方法院民事判決　　　　　　 94年度建簡上字第2號
　　上　訴　人　戊○○○電纜有限公司
　　法定代理人　丙○○
　　訴訟代理人　邱俊哲　　律師
　　被 上 訴人　弘運科技股份有限公司
　　　　　　　　　　　　　八樓.
　　法定代理人　乙○○
　　訴訟代理人　甲○○
　　複 代 理人　丁○○
上列上列當事人間請求給付承攬報酬事件，上訴人對於中華民國九十三
年十一月五日臺灣臺北地方法院臺北簡易庭93年度北簡字第20276號第一
審判決提起上訴，本院於民國九十四年八月十五日言詞辯論終結，判決
如下：
    主  文
上訴駁回。
第二審訴訟費用由上訴人負擔。
    事  實
甲、上訴人方面：
一、聲明：求為判決：
  (一)原判決廢棄。
  (二)被上訴人應給付上訴人新台幣壹拾玖萬壹仟玖佰貳拾玖元及自民國
    九十三年四月三十日起至清償日止按週年利率百分之五計算之利息
    。
二、陳述：除與原判決記載相同者，茲引用之外，補稱：
    (一)天鼎電訊股份有限公司（下稱天鼎公司）與被上訴人於民國（下
      同）九十二年五月七日簽訂之工程合約第七條第一項第二款完驗
      款即工程款新臺幣（下同）一百五十萬元之百分之三十即四十五
      萬元於全部工程通過甲方驗收後，即應給付，被上訴人亦不否認
      系爭工程業已全部完工並經驗收，兩造約定之清償期顯已屆至，
      被上訴人自有給付之義務。
    (二)依正常請款流程請領完驗款固應由原承攬人即天鼎公司檢具請款
      單、發票、圖說等文件向被上訴人請款，惟天鼎公司既因向上訴
      人買受電纜線材用以施作被上訴人之工程，無法付款，且已解散
      ，若仍堅持非依一定流程不付款，顯有違民法第一百四十八條第
      二項規定，有悖於誠實信用原則。更何況系爭應檢附之文件、圖
      說，乃被上訴人所規劃及持有，請款總表及明細表之有無，與被
      上訴人應否付款，並無直接關聯。至保固切結書及保固保證金，
      依合約第二十二條第一、二款之約定，除保固一年已屆滿外，縱
      未屆滿，保固金亦僅合約總價百分之十即十五萬元，扣除應給付
      上訴人請求之金額，仍有餘裕，上訴人既欲領取系爭受讓款，自
      應檢附發票為之，上開請款流程符合與否，並不影響被上訴人之
      權益。
三、證據：援用第一審所提證據。
乙、被上訴人方面：
一、聲明：求為判決：上訴駁回。
二、陳述：除與原判決記載相同者，茲引用之外，補稱：
    (一)天鼎公司於將其與被上訴人簽署之工程合約工程款債權讓與上訴
      人時，既尚未符合工程合約第七條所規定之得請領完驗款之要件
      ，其工程款債權即屬尚未屆清償期，被上訴人自無給付工程款之
      義務，此亦得以對抗自天鼎公司受讓債權之上訴人。天鼎公司既
      未完成合約規定之請款前應配合完成義務致無法請款，被上訴人
      自得以其不符合權利行使要件對抗上訴人。
    (二)依契約自由原則，天鼎公司既與被上訴人完成工程合約簽署，其
      就合約義務之履行（包刮請款文件之提供及請款程序之遵守），
      自應依合約規定為之，上訴人所謂文件之提供與程序之遵守與否
      與被上訴人之權益無關云云，與契約約定不合。天鼎公司僅係將
      債權讓與上訴人，並未將合約權利全部移轉與上訴人，則契約簽
      署主體仍為被上訴人與天鼎公司，依稅法規定，系爭工程合約之
      營業稅課徵主體仍為天鼎公司，非上訴人，上訴人主張其可檢具
      其所開立之發票向被上訴人請款，亦顯悖於稅法之規定。
三、證據：提出最高法院五十二年台上字第一○八五號判例、中和七樓
    機房機櫃擴充及電力改善工程合約、營業稅法第二條及第三十二條
    影本等件為證。
    理  由
一、本件上訴人起訴主張訴外人錦隆工程股份有限公司（下稱錦隆公司
    ）前向上訴人購買電線電纜乙批，尚欠價金十九萬一千九百二十九
    元未為給付，嗣後錦隆公司將其對訴外人天鼎公司之承攬報酬請求
    權於上開金額內讓與上訴人，天鼎公司復將其向被上訴人承攬「中
    和7F機房機櫃擴充及電力改善工程」之報酬請求權在前開金額內讓
    與上訴人，嗣其將前開債權讓與之事實通知被上訴人，詎被上訴人
    卻回函拒絕給付該筆款項，其既已合法受讓天鼎公司對被上訴人之
    承攬報酬請求權，自有權請求被上訴人給付承攬報酬，為此依法訴
    請被上訴人清償欠款云云；被上訴人則以天鼎公司對於伊固然尚有
    完驗款四十五萬元（未稅）尚未請領，惟天鼎公司業已解散登記，
    其法人格已經消滅，上訴人所提債權讓與同意書係天鼎公司解散後
    簽署，該債權讓與同意書並不具任何法律效力，又縱認天鼎公司仍
    然存在，其所為之債權讓與具有效力，惟依伊與天鼎公司所簽立之
    工程合約，天鼎公司於請領完驗款時，應備齊所指定之發票、驗收
    文件、資料、照片、圖說及相關電子圖檔、請款總表、請款明細表
    、完驗查驗總表、保固切結書、及保固保證金等文件，始得請款，
    天鼎公司既無法備齊上開指定請款文件，上訴人請求支付款項，自
    非有據等語資為抗辯。
二、經查，本件兩造均不否認天鼎公司向被上訴人承攬「中和7F機房機
    櫃擴充及電力改善工程」，尚有完驗款四十五萬元（未稅）仍未請
    領，而天鼎公司嗣於九十三年一月二日簽署債權讓與同意書，將其
    對被上訴人之上揭承攬報酬請求權讓予上訴人，惟在此之前，天鼎
    公司早於九十二年十二月十九日已經經濟部核准辦妥解散登記等情
    事，上開事實復有債權讓與同意書，律師函、工程合約、經濟部函
    等資料附卷可稽，堪信為真實。本件兩造主要爭議，乃為天鼎公司
    究竟是否仍然存在？以及，天鼎公司之請款條件是否已經成就？茲
    分別就上開疑義分論如下：
  (一)按解散之公司，除因合併、分割或破產而解散外，應行清算；解散
    之公司於清算範圍內，視為尚未解散；股份有限公司清算完結時，
    清算人應於十五日內，造具清算期內收支表、損益表，連同各項簿
    冊，送經監察人審查，並提請股東會承認；第一項清算期內之收支
    表及損益表，應於股東會承認後十五日內，向法院聲報，公司法第
    二十四條、第二十五條及第三百三十一條第一項、第四項分別訂有
    明文。經查：本件訴外人天鼎公司已於九十二年十二月十九日經主
    管機關核准為公司解散登記，並選任邱才俊為清算人，有經濟部九
    十三年九月三十日經（九三）中辦三字第○九三○一六七一五四○
    號函及所附之資料在卷可稽。惟天鼎公司迄未向其管轄法院臺灣臺
    中地方法院聲報清算完結，此有該院九十三年九月二十七日中院清
    民科字第七五五九八號函附卷足憑，是以可知，該公司於解散後尚
    未清算完結，依上開規定，天鼎公司於清算範圍內，視為尚未解散
    ，其法人格並未消滅。天鼎公司於清算期間為解決債務問題，簽署
    系爭債權轉讓同意書，將其對被上訴人承攬契約所生之報酬請求權
    讓與上訴人，其所為債權讓與之行為應屬合法有效。從而，被上訴
    人抗辯天鼎公司業經解散登記，不得再為將債權讓與上訴人云云，
    即屬無據，並不足採。
  (二)次按債權人得將債權讓與於第三人；債權之讓與，非經讓與人或受
    讓人通知債務人，對於債務人不生效力；債務人於受通知時，所得
    對抗讓與人之事由，皆得以之對抗受讓人，民法第二百九十四條、
    第二百九十七條第一項、第二百九十九條第一項亦分別著有規定。
    本件上訴人於受讓天鼎公司對被上訴人之承攬報酬債權後，業已發
    函通知被上訴人謂其已受讓天鼎公司對被上訴人因承攬契約所生之
    報酬請求權，上訴人自有權依據該承攬契約，請求被上訴人對其給
    付工程款。惟上訴人既係受讓天鼎公司依承攬契約對被上訴人所生
    之報酬債權，有關被上訴人依承攬契約得執以對抗天鼎公司之事由
    ，自亦應承受。按天鼎公司與被上訴人簽署之工程合約書第七條付
    款辦法明定：「1.本合約工程款之請領，乙方（即天鼎公司）應開
    立發票依下列規定請款．．．(2)完驗款：本合約全部工程通過甲方
    （即被上訴人）之驗收並簽署驗收文件後，乙方得檢送與請款金額
    等額之發票及下列文件一式三份，申請甲方支付通過驗收工程總價
    款百分之三十作為完驗款：（a）甲方指定之驗收文件、資料、照片
    、圖說及相關電子圖檔。（b）請款總表、請款明細表。（c）經甲
    方簽署確認之完驗查驗總表。（d）保固切結書及保固保證金。．．
    ．2.本合約應付工程款，甲方於收到乙方之發票及請款單據後並完
    成核款作業程序後以一個月期支票支付乙方」，以此約定觀之，被
    上訴人應給付天鼎公司工程款之時間，係於收到天鼎公司開立之發
    票及相關請款單據，並俟被上訴人完成核款手續後一個月，此顯為
    天鼎公司與被上訴人在系爭工程合約中關於工程款給付之清償期所
    為約定。上訴人對於天鼎公司迄未提出相關請款文件，致被上訴人
    尚未完成完驗款之核款手續一節並不爭執，是被上訴人給付完驗款
    之清償期，顯然尚未屆至，亦即被上訴人付款之停止條件（指天鼎
    公司依約應提出必要文件）尚未成就，準此，被上訴人主張依據其
    與天鼎公司所簽訂之工程合約約定，其得拒絕對天鼎公司給付完驗
    款，並得援引民法第二百九十九條第一項規定，以此對抗受讓工程
    款請求權之上訴人等語，於法並無不合，堪可採取。
    是本件上訴人於付款條件成就前提起本件訴訟，請求被上訴人給付
    工程款十九萬一千九百二十九元，及自九十三年四月三十日起至清
    償日止，按年息百分之五計算之利息，即乏依據，不應准許。
三、綜上所述，本件上訴人主張依其受讓自訴外人天鼎公司對被上訴人
    之承攬報酬債權請求被上訴人清償欠款為不足採，被上訴人抗辯其
    清償條件尚未成就尚屬可信，是上訴人執此主張被上訴人應給付工
    程款十九萬一千九百二十九元及自九十三年四月三十日起至清償日
    止，按週年利率百分之五計算之利息云云，自屬無據。從而，上訴
    人主張本於承攬報酬債權請求被上訴人給付上揭款項為無理由，不
    應准許。原審為上訴人敗訴之判決，並無不合。
    上訴意旨指摘原判決不當，求予廢棄改判，為無理由，應予駁回。
四、據上論結，本件上訴為無理由，依民事訴訟法第436條之1第3項、第
    449條第1項、第78條，判決如主文。
中　　華　　民　　國　　94　　年　　8　　月　　29　　日
                 民事第二庭    審判長法　官　鄭純惠
                  　　　　　　　　　 法　官　吳燁山
                                     法  官  汪漢卿
以上正本係照原本作成
不得上訴
中　　華　　民　　國　　94　　年　　8　　月　　29　　日
                                     書記官　許婉如
